【裁判字號】    97,訴,4639
【裁判日期】    971114
【裁判案由】    毒品危害防制條例
【裁判全文】
臺灣板橋地方法院刑事判決              97年度訴字第4639號
公  訴  人  臺灣板橋地方法院檢察署檢察官
被      告  甲○○
                   （另案於臺灣臺北監獄臺北分監執行中）
上列被告因毒品危害防制條例案件，經檢察官提起公訴（97年度
毒偵字第7718號），因被告於本院準備程序中就被訴事實為有罪
之陳述，本院告知被告簡式審判程序之旨，並聽取當事人之意見
後，合議庭裁定改由受命法官獨任依簡式審判程序進行，判決如
下：
    主  文
甲○○施用第一級毒品，累犯，處有期徒刑拾月。扣案之第一級
毒品海洛因壹包（驗餘淨重零點零捌伍貳公克，含殘留海洛因難
以剝離之包裝袋壹個）沒收銷燬之。
    事  實
一、甲○○前於民國88年間因施用毒品案件，經本院以88年度毒
    聲字第4531號裁定送觀察、勒戒後，認有繼續施用毒品傾向
    ，復經本院以88年度毒聲字第5010號裁定令入戒治處所施以
    強制戒治，嗣於89年8 月17日強制戒治期滿執行完畢出所，
    並由臺灣板橋地方法院檢察署檢察官以89年度戒毒偵字第79
    3 號為不起訴處分確定；又因施用毒品案件，經本院以90年
    度毒聲字第1850號裁定令入戒治處所施以強制戒治，嗣於91
    年10月13日強制戒治執行完畢出所，此次犯行並由同署檢察
    官提起公訴後，經本院以90年度訴字第2020號判決判處有期
    徒刑10月，於91年5 月6 日撤回上訴確定，於93年5 月21日
    縮刑期滿執行完畢；再於95年間因施用毒品案件，經本院以
    95年度訴字第856 號判決判處有期徒刑8 月，並於95年6 月
    19日撤回上訴確定，嗣於96年4 月25日縮刑期滿執行完畢。
    詎仍不知悔改，明知海洛因係毒品危害防制條例第2 條第2
    項第1 款所明定之第一級毒品，不得持有及施用，竟仍基於
    施用第一級毒品海洛因之犯意，於97年9 月9 日晚上某時，
    在臺北縣三重市○○路○段164 號3 樓住處，以將海洛因摻
    入香菸內點燃吸食之方式，施用第一級毒品海洛因1 次。嗣
    於97年9 月10日上午11時許，在臺北縣三重市○○街49號前
    ，因行跡可疑為警查獲，經警採其尿液採驗後，呈嗎啡陽性
    反應，始查悉上情。
二、案經臺北市政府警察局萬華分局報告臺灣板橋地方法院檢察
    署檢察官偵查起訴。
    理  由
一、按本件被告甲○○所犯係死刑、無期徒刑、最輕本刑為3 年
    以上有期徒刑以外之罪，其於準備程序就前揭被訴事實為有
    罪之陳述，經受命法官告知簡式審判程序之旨，並聽取其與
    公訴人之意見後，本院認無不得或不宜改依簡式審判程序進
    行之處，爰依刑事訴訟法第273 條之1 第1 項、第284 條之
    1 ，裁定本件由受命法官獨任進行簡式審判程序，合先敘明
    。
二、上揭事實，業據被告於本院審理中坦承不諱，且其於97年9
    月10日所採驗之尿液，經送往臺灣尖端先進生技醫藥股份有
    限公司以GC/MS 方法（氣相層析/ 質譜儀法）檢驗，結果確
    呈第一級毒品海洛因代謝後嗎啡之陽性反應，此有卷附該公
    司97年9 月24日濫用藥物檢驗報告、臺北市政府警察局萬華
    分局北市警萬分刑字第09732671700 號函各1 紙在卷可稽（
    見97 年 度毒偵字第7718號卷第43、44頁），另扣案之白色
    粉末1包 （驗餘淨重0.0852公克），經送往交通部民用航空
    局航空醫務中心鑑定，檢出第一級毒品海洛因成分，有該中
    心97年9 月23日出具之航藥鑑字第0974923 號鑑定書1 紙在
    卷可憑（見本院卷第13頁），足認被告自白與事實相符，洵
    堪採為論罪科刑之依據。
三、按毒品危害防制條例於92年7 月9 日修正公布，自93年1 月
    9 日施行，其中第20條、第23條將施用毒品之刑事處遇程序
    區分為「初犯」、「5 年內再犯」、「5 年後再犯」。依其
    立法理由之說明：「初犯」，經觀察、勒戒或強制戒治，應
    為不起訴處分或不付審理之裁定；經觀察、勒戒或強制戒治
    執行完畢釋放後，「5 年內再犯」者，因其再犯率甚高，原
    實施之觀察、勒戒及強制戒治既已無法收其實效，爰依法追
    訴或裁定交付審理。至於經觀察、勒戒或強制戒治執行完畢
    釋放，「5 年後再犯」者，前所實施之觀察、勒戒或強制戒
    治已足以遮斷其施用毒品之毒癮，為期自新及協助其斷除毒
    癮，仍用「初犯」規定，先經觀察、勒戒或強制戒治之程序
    。從而，依修正後之規定，祇於「初犯」及「5 年後再犯」
    2 種情形，有其追訴條件之限制，即須於初犯經觀察、勒戒
    或強制戒治釋放後，5 年內均無施用毒品之行為，始能認其
    前所實施之觀察、勒戒或強制戒治已足遮斷毒癮，而得於5
    年後再犯時，再予適用初犯之規定，重行觀察、勒戒等程序
    。倘5 年內已經再犯，被依法追訴處罰，縱其第3 次（或第
    3 次以上）施用毒品之時間在初犯釋放5 年以後，即與「5
    年後再犯」之情形有別，且因已於「5 年內再犯」，顯見其
    再犯率甚高，原實施觀察、勒戒或強制戒治，已無法收其實
    效，自無再經觀察、勒戒及強制戒治之必要，應由檢察官逕
    行起訴，始符新法修正之本旨（最高法院95年第7 次刑事庭
    會議決議參照）。查被告前於88年間因施用毒品案件，經本
    院以88年度毒聲字第4531號裁定送觀察、勒戒後，認有繼續
    施用毒品傾向，復經本院以88年度毒聲字第5010號裁定令入
    戒治處所施以強制戒治，嗣於89年8 月17日強制戒治期滿執
    行完畢出所，並由臺灣板橋地方法院檢察署檢察官以89年度
    戒毒偵字第79 3號為不起訴處分確定；又因施用毒品案件，
    經本院以90年度毒聲字第1850號裁定令入戒治處所施以強制
    戒治，嗣於91年10月13日強制戒治執行完畢出所，此次犯行
    並由同署檢察官提起公訴後，經本院以90年度訴字第2020號
    判決判處有期徒刑10月，於91年5 月6 日撤回上訴確定，於
    93年5 月21日縮刑期滿執行完畢；再於95年間因施用毒品案
    件，經本院以95年度訴字第856 號判決判處有期徒刑8 月，
    並於95年6 月19日撤回上訴確定等情，有臺灣高等法院被告
    前案紀錄表1 份附卷可參，是被告既曾於上開觀察、勒戒、
    強制戒治執行完畢釋放後5 年內再犯施用毒品之罪，且經法
    院判處罪刑確定，雖本案施用毒品之時間在初犯釋放5 年後
    ，惟被告既已先於「5 年內再犯」，顯見其再犯率甚高，原
    實施之觀察、勒戒、強制戒治已無法收其實效，而無5 年戒
    斷期之存在，即無再行觀察、勒戒或強制戒治之必要，揆諸
    前揭說明，仍應依法論科。
四、查海洛因屬毒品危害防制條例第2 條第2 項第1 款所規定之
    第一級毒品，核被告所為，係犯毒品危害防制條例第10條第
    1 項施用第一級毒品罪。被告持有第一級毒品，復進而施用
    ，其持有毒品之低度行為，應為施用第一級毒品之高度行為
    所吸收，不另論罪。又被告有事實欄所列前揭犯罪前科紀錄
    ，有臺灣高等法院被告前案紀錄表可稽，其受有期徒刑之執
    行完畢，5 年以內故意再犯本件有期徒刑以上之罪，應依刑
    法第47條第1 項之規定，論以累犯，並加重其刑。爰審酌被
    告前已因施用毒品案件經觀察、勒戒及強制戒治，且有多次
    施用毒品犯罪前科紀錄，並經判刑確定入監執行，業如上述
    ，本應徹底戒除毒癮，不料其竟仍繼續施用毒品，顯見其並
    無戒除毒害之決心，本不宜寬貸，惟念其施用毒品乃自戕一
    己之身體健康，對於他人生命、身體、財產等法益，尚無重
    大明顯之實害，且於本院審理時坦承犯行，態度尚佳等一切
    情狀，量處如主文所示之刑，以示懲儆。
五、扣案之白色粉末1 包（驗餘淨重0.0852公克），經鑑定結果
    確含第一級毒品海洛因成分，業如上述，又其外包裝袋與毒
    品粉末難以完全析離，均應依毒品危害防制條例第18條第1
    項前段規定，沒收銷燬之。
據上論斷，應依刑事訴訟法第273 條之1 第1 項、第284 條之1
、第299 條第1 項前段，毒品危害防制條例第10條第1 項、第18
條第1 項前段，刑法第11條前段、第47條第1 項，判決如主文。
本案經檢察官鄭潔如到庭執行職務。
中    華    民    國    97    年    11    月    14    日
                  刑事第十六庭  法  官  錢衍蓁
上列正本證明與原本無異。
如不服本判決，應於送達後十日內敘明上訴理由，向本院提出上
訴狀。
                                書記官  陳淑怡
中    華    民    國    97    年    11    月    14    日
附錄本判決論罪法條全文：
毒品危害防制條例第10條
施用第一級毒品者，處6月以上5年以下有期徒刑。
施用第二級毒品者，處3年以下有期徒刑。


司法院資訊處製作；財團法人民間司法改革基金會備份。
